臺灣新竹地方法院民事判決　九十年度竹簡字第五九五號
　　原　　　告　甲○○
　　　　　　　　丙○○
　　被　　　告　乙○○
右當事人間損害賠償事件，經原告提起附帶民事訴訟，由本院刑事庭裁定移送，本院
判決如左：
    主      文
被告應給付原告甲○○新台幣捌萬元及自民國九十年六月十五日起至清償日止按年息
百分之五計算之利息。
被告應給付原告丙○○新台幣陸萬元及自民國九十年六月十五日起至清償日止按年息
百分之五計算之利息。
原告其餘之訴駁回。
訴訟費用由被告負擔百分之二十八，餘由原告負擔。
本判決第一項於原告甲○○以新台幣貳萬柒仟元供擔保後得假執行。
本判決第二項於原告丙○○以新台幣貳萬元供擔保後得假執行。
原告其餘假執行之聲請駁回。
    事實及理由
一、原告之聲明：（一）被告應給付原告甲○○新台幣（下同）三十萬元及自起訴狀
    繕本送達翌日即民國（下同）九十年六月十五日起至清償日止按年息百分之五計
    算之利息。（二）被告應給付原告丙○○二十萬元及自起訴狀繕本送達翌日即九
    十年六月十五日起至清償日止，按年息百分之五計算之利息。（三）以供擔保為
    條件之假執行宣告。
二、事實摘要：
（一）原告主張兩造均係居住於「早安師院社區」之住戶，原告甲○○係該社區管理
      委員會主任委員，原告丙○○則係管理委員。被告因不滿其自用小貨車於一年
      多前遭不明人士破壞，經向社區管理委員會反應未獲滿意之處理，遂心生不滿
      ，竟基於妨害原告二人名譽之故意，於九十年三月二十五日下午二時五十四分
      許，先至新竹市柑林溝二一三巷九五弄七一號原告甲○○住處前，在住戶多數
      人得以共見共聞之情況下，公然當著原告甲○○面前，以台語侮辱稱：「幹你
      娘老雞巴、幹你娘老雞巴、幹你娘老雞巴」共三次，使原告甲○○之名譽受損
      。嗣於同日下午二時五十八分左右，被告又至新竹市柑林溝二一三巷九五弄六
      十號原告丙○○住處前，用手先重擊拍打八角窗戶欲找原告丙○○理論，雖當
      時原告丙○○不在家，惟被告仍在住戶多數人得以共見共聞之狀況下，又公然
      對原告丙○○以台語侮辱：「幹你娘老雞巴」三次，使原告丙○○名譽受損。
      查原告甲○○為私立淡江大學化學系教授，原告丙○○則為國立關西農校國文
      教師，而被告之行為致原告二人精神均受創，依原告甲○○、丙○○之職業、
      身分、資力等，請求被告分別給付精神慰撫金三十萬元及二十萬元等情。
（二）被告則以其並未以三字經辱罵原告二人，原告應就前開事實提出證據證明，又
      本件係因被告之車子遭人噴漆、破壞，而原告二人身為社區管理委員會主任委
      員及管理委員，卻未加以處理，甚至阻止被告向警方報案等情置辯。
三、本院之判斷：
（一）原告主張兩造均係居住於「早安師院社區」之住戶，原告甲○○係該社區管理
      委員會主任委員，原告丙○○則係管理委員會委員，被告因不滿其自用小貨車
      遭不明人士破壞經反應許久未獲滿意處理，而於九十年三月二十五日下午二時
      五十四分至同日下午二時五十八分許，先後至新竹市柑林溝二一三巷九五弄七
      一號原告甲○○住處及新竹市柑林溝二一三巷九五弄六十號原告丙○○住處前
      之事實，業據提出台灣高等法院九十年度上易字第三八七０號刑事判決一份為
      證，亦為被告所不爭執，自堪信原告此部分之主張為真實。惟原告主張被告於
      前開時地有先後至其二人住處為前開公然侮辱行為等情，則為被告所否認，是
      本件所應審究者即為被告有無前開對原告二人為公然侮辱行為。
（二）原告主張被告於前開時地，先至原告甲○○之住處前，公然當著原告甲○○面
      前以台語辱罵稱：「幹你娘老雞巴、幹你娘老雞巴、幹你娘老雞巴」三次，又
      接著至原告丙○○住處前，用手先拍擊住處一樓之八角窗戶，欲找原告丙○○
      理論，又公然對原告丙○○以台語侮辱稱：「幹你娘老雞巴、幹你娘老雞巴、
      幹你娘老雞巴」，而原告甲○○之妻徐素霞因害怕並緊急撥電話向鄰居求救等
      情，業據於被告所涉刑事妨害名譽案件中提出監視錄影帶翻拍之監視相片二十
      張、社區相片十二張、早安師院社區平面圖一份、電話通聯紀錄一份等為證，
      亦據本院調取台灣高等法院九十年度上易字第三八七０號妨害名譽刑案卷（含
      本院刑事庭九十年度易字第七三五號審理卷、台灣新竹地方法院檢察署九十年
      度偵字第二一三四、二四六八號偵查卷）查核無訛。被告雖否認有對原告二人
      為前開公然侮辱之行為，惟查證人即原告甲○○之妻徐素霞於前開刑事案件偵
      查中證稱：「乙○○當天來到我家門前院子，陳某叫我叫我先生下來，我先生
      下來，他對著我先生及我們罵三字經」等語；證人即原告丙○○之女曾子軒亦
      證稱：「有（聽到被告在出言辱罵之語），我有聽到一個人在外面大聲喊叫，
      及講三字經，約十到十五分鐘，在叫罵中，有接到甲○○太太徐素霞的電話，
      她口氣很緊張地要找我父親˙˙˙˙她說四十五號的乙○○在罵她先生，要請
      我父親過去幫忙，她掛斷電話後，我仍有聽到外面乙○○聲音」等語（見台灣
      新竹地方法院檢察署九十年度偵字第二四六八號偵查卷第七頁、第十五頁背面
      、第十六頁）；證人即丙○○之妻謝月娥於前開刑事案件偵查時亦證稱：「（
      當時）我與三個小孩在場（家中客廳），我聽到外面重重擊窗戶聲音，我先去
      關門及關燈，後來陳某（指被告）又敲我家的門，邊走邊罵，約待二、三分鐘
      」等語；證人即該社區住戶林翠瑩亦證稱：「我住丙○○隔壁二間，當天有聽
      到外面很吵，已吵有五、六分鐘，期間聽到是敲窗戶及罵三字經等話，我打開
      門看，當天有斷斷續續下雨，我看到陳某（指被告）手還有在敲門，並轉身要
      離去˙˙˙˙當時只有陳某在場」等語（見台灣新竹地方法院檢察署九十年度
      偵字第二一三四號偵查卷第九頁）。次由前開原告所提出「早安師院社區」監
      視錄影帶所翻拍之監視照片觀之，被告確曾於當日下午近二時五十四分至五十
      八分許，先後出現在原告甲○○、丙○○住處前，相片中並顯示被告曾以右手
      指指向某住戶，復於當日下午二時五十七分零九秒時，以手指向原告甲○○辱
      罵，嗣又出現在原告丙○○住處前，並伸手拍打原告丙○○住處一樓八角窗戶
      等情；又由前開原告甲○○住處之電話通聯記錄所示，該電話係於九十年三月
      二十五日下午二時五十四分十八秒起至五十六分三十秒之二分鐘餘之時間，連
      續撥打四通電話予該社區之住戶丙○○、衡永發、陳奇銓、許文良等人，茍非
      當時情況緊急或致令原告甲○○及其家人心生畏懼，衡情當不致會有上開緊急
      電話連絡之情形，益見被告確有前開公然侮辱之行為自明。又查被告於前開刑
      事案件偵查中自承有指著原告甲○○，並有敲原告丙○○住處外圍籬及鐵欄杆
      ，又到另一邊拍八角窗，另亦有出言「幹你娘老雞巴」等語（見前開第二一三
      四號偵查卷第九頁、第二十八頁背面，第二四六八號偵查卷第七頁背面、第十
      六頁背面），被告於前開刑事案件於台灣高等法院調查時亦不否認其當時確有
      出言「幹你娘老雞巴」等語（見台灣高等法院上易字第三八七０號刑事卷第四
      十七頁），雖其於前開刑事案件偵查時先辯稱出言前開話語為其口頭禪云云，
      嗣於台灣高等法院調查時又辯稱係以「幹妳娘老雞巴」辱罵損壞其小貨車之人
      云云，惟其所辯前後不一，已難謂真實，復參諸前開各項證據，足認被告確有
      對原告二人為前開公然侮辱之行為自明。又查被告之前開行為所涉刑事妨害名
      譽部分，亦經本院刑事庭於九十年九月二十七日以九十年度易字第七三五號刑
      事判決為相同之認定，而認被告上開刑事妨害名譽罪責成立，判處拘役八十八
      日，如易科罰金，以三百元折算一日，嗣被告雖不服提起上訴，亦經台灣高等
      法院以九十年度上易字第三八七０號刑事判決駁回被告之上訴而確定在案等情
      ，並經本院調閱上開刑事案卷查核無訛，從而原告主張被告有對其二人為前開
      公然侮辱之侵權行為以致其二人名譽受損等情，堪信以為真實。
（三）按因犯罪而受損害之人，於刑事訴訟程序得附帶提起民事訴訟，對於被告及依
      民法負賠償責任之人，請求回復其損害，刑事訴訟法第四百八十七條第一項定
      有明文；又因故意或過失不法侵害他人之權利者，負損害賠償責任；而不法侵
      害他人之身體、健康、名譽、自由、信用、隱私、貞操，或不法侵害其他人格
      法益而情節重大者，被害人雖非財產上之損害，亦得請求賠償相當之金額，其
      名譽被侵害者，並得請求回復名譽之適當處分，民法第一百八十四條第一項前
      段、第一百九十五條第一項分別定有明文。次按名譽為人在社會上享有一般人
      對其品德、聲望或信譽等所加之評價，係屬於一個人在社會上所受之價值判斷
      ，因此名譽有無受損害，應以社會上對其評價是否貶損為斷。查被告於「早安
      師院社區」之住戶多數人得以共見共聞情況下，公然對該社區管理委員會主任
      委員即原告甲○○及委員即原告丙○○，以上開穢語辱罵，自對於原告二人之
      社會評價有所貶損，從而被告對於原告二人因此所受之名譽損害，自應負賠償
      責任，是原告二人分別訴請被告賠償非財產上之損害，自屬有理由。次按前開
      非財產上損害應賠償之金額，應以發生之原因、實際加害情形與其名譽影響是
      否重大，及被害人之身分、地位，加害人之經濟狀況等定之（最高法院四十七
      年度台上字第一二二一號判例意旨參照）；本院審酌原告甲○○在私立淡江大
      學化工系擔任副教授，原告丙○○則在國立關西農校擔任國文老師，其二人因
      擔任「早安師院社區」管理委員會主任委員及管理委員，而於處理社區事務遭
      致被告不滿，被告竟當著原告甲○○面前以上開言語侮辱，接著欲找原告丙○○理論未著，又對原告丙○○出言辱罵，且自案發迄今，未曾向原告二人表達
      歉意，是原告二人所受精神痛苦自尚非輕微，惟被告僅國小畢業，年近四十二
      歲（四十九年四月二十一日生）尚未婚，並有輕微肢障，原本從事水電工程，
      每月薪資約三萬多元，然不久前因自高處摔落，導致身體受傷，目前並無工作
      亦無收入等情狀，為兩造所不爭執，因而認原告甲○○、丙○○二人分別請求
      非財產上損害即精神慰撫金三十萬及二十萬元，尚屬過高，應認分別以八萬元
      及六萬元方屬適當，至逾此數額之請求，為無理由，應予駁回。
四、原告二人均陳明願供擔保以代釋明，請准宣告假執行，就其勝訴部分經核均無不
    合，爰分別酌定相當之擔保金額宣告之，至其二人敗訴部分，因訴既經駁回，其
    假執行之聲請亦失所附麗，應併予駁回。
五、結論：本件原告之訴，為一部有理由，一部無理由，依民事訴訟法第七十九條但
    書、八十五條第一項前段、第三百九十條第二項，判決如主文。
中　　　華　　　民　　　國　　九十一　　年　　　四　　　月　　  四　　  日
                                  臺灣新竹地方法院新竹簡易庭
~B法　　　官　李承訓
右為正本係照原本作成。
如對本判決上訴，須於判決送達後廿日內向本院提出上訴狀。
~B法院書記官　吳玉蘭
中　　　華　　　民　　　國　　九十一　　年　　　四　　　月　　  四　　  日
